臺灣高等法院民事裁定　　　　　　　　　100年度抗字第431號
　　抗告人　游光弘
上列抗告人因與相對人游筑涵等間聲請假扣押事件，對於中華民
國100年2月25日臺灣板橋地方法院100年度執事聲字第43號所為
裁定提起抗告，本院裁定如下：
    主  文
抗告駁回。
抗告費用由抗告人負擔。
    理  由
一、按債權人就金錢請求或得易為金錢請求之請求，欲保全強制
    執行者，得聲請假扣押；前項聲請，就附條件或期限之請求
    ，亦得為之。假扣押，非有日後不能強制執行或甚難執行之
    虞者，不得為之，民事訴訟法第522條、第523條第1項定有
    明文。附條件之請求因繫於將來不確定之事實，是否准予假
    扣押，應由法院斟酌個案具體情形而為裁量（民事訴訟法第
    522條第2項立法理由參照）。所謂有日後不能強制執行或甚
    難執行之虞，其情形本不以債務人浪費財產，增加負擔或就
    其財產為不利益之處分，將達於無資力之狀態，或債務人移
    住遠處、逃匿無蹤或隱匿財產等為限（最高法院97年度台抗
    字第264號裁定意旨參照）；倘債務人對債權人應給付之金
    錢或得易為金錢請求之債權，經催告後仍斷然堅決拒絕給付
    ，且債務人現存之既有財產，已瀕臨成為無資力之情形，或
    與債權人之債權相差懸殊，將無法或不足清償滿足該債權，
    在一般社會之通念上，可認其將來有不能強制執行或甚難執
    行之虞之情事時，亦應涵攝在內（最高法院98年度台抗字第
    746號裁定意旨參照）。又按請求及假扣押之原因應釋明之
    。債權人就請求及假扣押之原因釋明如有不足，而債權人陳
    明願供擔保或法院認為適當者，法院得定相當之擔保，命供
    擔保後為假扣押，此觀同法第526條第1、2項規定即明。是
    聲請假扣押，就請求及假扣押之原因，債權人應先予釋明，
    至使法院信其請求及假扣押之原因大致為適當始可。僅於其
    釋明不足時，法院為補強計，於債權人陳明就債務人可能遭
    受之損害願供擔保並足以補釋明之不足，始得命供擔保後為
    假扣押（民事訴訟法第526條第2項立法理由參照），非謂法
    院於債權人未為釋明，僅陳明願供擔保時，即得為命提供擔
    保之假扣押裁定。
二、本件抗告人主張：其與相對人間因請求土地所有權移轉登記
    事件，相對人前遵原法院95年度裁全字第4902號、97年度裁
    全字第6281號民事裁定，分別提供新臺幣（下同）20萬元、
    576萬元擔保金後，對其所有財產為假扣押執行。嗣相對人
    另依假扣押保全之本案訴訟即本院97年度重上更(一)字第120
    號民事判決（下稱本案訴訟判決）聲請假執行完畢，假執行
    之金額（含利息、執行費）共計1,697萬2,187元。然其對於
    上開本案訴訟判決已提起上訴，若經第三審廢棄發回，甚至
    最後相對人本案敗訴確定，相對人假執行所得1,697萬2,187
    元即屬不當得利等情，已據其提出本院97年度重上更(一)字第
    120號民事判決、假執行金額計算書分配表、民事第三審上
    訴理由狀及(二)狀（臺灣板橋地方法院100年度司裁全字第19
    號卷第11至33、34至35、36至44頁，下稱板院司裁全卷）為
    證，則抗告人與相對人間請求土地所有權移轉登記事件業繫
    屬於法院，並以將來法院之裁判結果為抗告人請求權發生與
    否之條件，自形式上觀察，可認抗告人就假扣押所擬保全之
    附條件請求已為相當之釋明。
三、抗告人雖主張相對人於聲請撤銷假扣押時陳報之住所係與所
    委任之律師事務所同址，亦未實際居住在戶籍地，足見相對
    人現住居所不明。相對人趙素月以賣檳榔為業，其子女即相
    對人游筑涵、游庭豪分別為23歲、22歲之年輕人，名下無財
    產可供清償，所提存之假執行擔保金據悉向友人所借，俟假
    執行後再償還，故假執行所得之部分金額早已還款他人，餘
    款亦隱匿他處，相對人於假執行完畢後，已撤銷對其假扣押
    裁定及撤回假扣押執行，並欲於本案訴訟判決前取回假扣押
    擔保金，若不准其為本件假扣押，相對人之財產即將發生變
    動，有民事訴訟法第523條「日後不能強制執行或甚難執行
    之虞」之情形，況假扣押與假執行係不同之制度，目的亦不
    同，得否准許假扣押應視是否符合假扣押之要件，與伊有無
    依本案訴訟判決提供假執行之反擔保金無關，本件確有假扣
    押之原因等語。惟查：
  (一)按假扣押與假執行係不同之制度設計，目的與成立要件亦不
    同，縱抗告人未依本案訴訟判決提供反擔保金，仍不妨礙抗
    告人本件假扣押之聲請，至於是否准許假扣押，應視是否符
    合假扣押法定要件而為判斷，與抗告人有無以提供反擔保金
    之方式免為假執行，二者間毫無關聯性。是不得以抗告人未
    提供反擔保金之方式免為假執行，即遽認抗告人無假扣押之
    必要，仍應視有無假扣押原因，合先敘明。
  (二)抗告人主張相對人未實際居住在戶籍地，於聲請撤銷假扣押
    事件所陳報之住所與委任律師事務所同址，相對人現住居所
    不明等語，雖據其提出戶籍謄本（臺灣板橋地方法院100 年
    度執事聲字第43號卷第10至11頁）、原法院99年度司全聲字
    第148號民事裁定、台北市律師公會會員名錄（板院司裁全
    卷第45至46、48至49頁）為證。然依上開戶籍謄本所示，相
    對人均設籍於新北市○○區○○路461號5樓，惟抗告人僅臆
    測相對人未實際居住於該龍安路地址，並未舉證釋明。而戶
    籍地址乃依戶籍法所為登記之事項，戶籍地址並非為認定住
    所之唯一標準（最高法院93年度台抗字第393號裁定意旨參
    照），自難據此認相對人有現住居所不明之情事。又觀諸上
    開撤銷假扣押裁定之當事人欄，相對人住所固與其共同代理
    人陳金漢律師之事務所同址，惟當事人基於隱私權、收受文
    書便利，或不願意有爭執之他造當事人知悉其住所等因素考
    量，陳報以所委任律師之事務所住址為其住居所，事所多有
    ，且陳金漢之事務所地址之「臺北市○○○路○段42之3號5
    樓」論理上並無不能作為相對人住居所之可能性，亦難據此
    認相對人有何現住居所不明之情事。
  (三)抗告人謂相對人趙素月以賣檳榔為業，其子女即相對人游筑
    涵、游庭豪分別為23歲、22歲之年輕人，名下無財產可供清
    償等語，並提出第三人游邱喜妹於本案訴訟判決所為之證言
    （板院司裁全卷第17頁）為憑。觀諸上開本案訴訟判決，游
    邱喜妹係證稱相對人趙素月之夫游明文以賣檳榔為業，並無
    證稱相對人趙素月以賣檳榔為業。另相對人游筑涵、游庭豪
    年齡雖僅23歲、22歲，惟個人資力與年齡非絕對成正比，不
    能以年齡遽予推定其必定毫無資力。而抗告人對於相對人趙
    素月、游筑涵、游庭豪之資力，均未提出任何釋明證據。至
    抗告人主張相對人所提存之假執行擔保金561萬元據悉向友
    人所借，俟假執行後再償還，故相對人假執行所得1,697萬2
    ,187元，一部分已還款他人，剩餘款項亦隱匿他處等情，亦
    全未舉證釋明，核屬抗告人主觀臆測，尚難信實。
  (四)抗告人再主張相對人於假執行完畢後，已撤銷對伊假扣押裁
    定及撤回假扣押執行，並欲於本案訴訟判決前取回假扣押擔
    保金20萬元、576萬元，若不准其為本件假扣押，相對人之
    財產即將發生變動等語。惟相對人前遵原法院95年度裁全字
    第4902號、97年度裁全字第6281號民事裁定，分別提供20萬
    元、576萬元擔保金後，對抗告人之財產為假扣押執行，此
    有假扣押裁定、提存所函、提存書（板院司裁全卷第5至10
    頁）在卷可稽，嗣相對人依民事訴訟法第530條第3項規定聲
    請撤銷假扣押後，定期催告相對人行使權利，亦有撤銷假扣
    押裁定、律師函（板院司裁全卷第45至46、47頁）可憑，若
    抗告人認無損害，或雖有損害而逾期未對相對人行使權利者
    ，則相對人先前所提供假扣押擔保金20萬元、576萬元自可
    取回，此乃屬相對人合法正當之權利行使行為，難認相對人
    有何日後不能強制執行或甚難執行之虞之情事。
  (五)基上，依抗告人提出之上開事證，絲毫不生可使法院信其主
    張為大致真實之釋明證據力，無異於未提出假扣押原因之釋
    明。而抗告人對於相對人究有何浪費財產，增加負擔或就其
    財產為不利益之處分，將達於無資力之狀態，或將移住遠處
    、逃匿無蹤或隱匿財產等情，或經催告後拒絕給付，且現存
    之既有財產，已瀕臨成為無資力之情形，或與抗告人本件主
    張之債權相差懸殊，將無法或不足清償滿足該債權，可認其
    將來有不能強制執行或甚難執行之虞之情事，復未提出任何
    可使法院信其主張為真實之其他證據，顯就假扣押之原因未
    為任何釋明，縱抗告人陳明願供擔保，依首開說明，亦不應
    准許假扣押之聲請。
四、綜上所述，抗告人本件假扣押之聲請，雖就請求已為釋明，
    然就假扣押原因仍未予以釋明，自不應准許。原裁定及原法
    院司法事務官固認將來法院之判決結果未知，抗告人所主張
    之假扣押請求，由形式上及證據資料觀之，尚不存在云云，
    雖非可採。然原法院司法事務官所為駁回抗告人假扣押聲請
    之終局處分，原裁定予以維持，結論則無不合。從而，抗告
    意旨執其已就假扣押原因釋明之前詞，指摘原裁定不當，求
    予廢棄，委無理由，應予駁回。
五、據上論結，本件抗告為無理由，爰裁定如主文。
中    華    民    國   100    年    4     月    6     日
                    民事第十三庭
                        審判長法  官  蕭艿菁
                              法  官  楊絮雲
                              法  官  林麗玲
正本係照原本作成。
本裁定除以適用法規顯有錯誤為理由外，不得再抗告。如提起再
抗告，應於收受後10日內委任律師為代理人向本院提出再抗告狀
。並繳納再抗告費新台幣１千元。
中    華    民    國   100    年    4     月    6     日
                              書記官  陶美玲